臺灣嘉義地方法院刑事判決
                                    108年度原訴字第18號
公  訴  人  臺灣嘉義地方檢察署檢察官
被      告  鄭仁頡




指定辯護人  黃銘煌律師
被      告  鄭元維





選任辯護人  張百勛律師
            李昶欣律師
被      告  莊勝雄


指定辯護人  簡文修律師
被      告  何見嘉



指定辯護人  林輝明律師
被      告  陳威閔



指定辯護人  許崇賓律師
被      告  陳威翰




指定辯護人  黃文力律師
被      告  廖冠惟


指定辯護人  林錦輝律師
上列被告等因強盜案件，經檢察官提起公訴（107年度偵字第494
3、7602號），本院判決如下：
    主  文
庚○○犯結夥三人以上攜帶兇器強盜取財罪，累犯，處有期徒刑捌
年伍月。未扣案之犯罪所得新臺幣捌仟元沒收之，於全部或一部
不能沒收或不宜執行沒收時，追徵其價額。
辛○○犯結夥三人以上攜帶兇器強盜取財罪，處有期徒刑捌年伍月
。未扣案之犯罪所得臺灣扁柏貳塊沒收之，於全部或一部不能沒
收或不宜執行沒收時，追徵其價額。
丙○○犯結夥三人以上攜帶兇器強盜取財罪，處有期徒刑捌年肆月
。
甲○○犯結夥三人以上攜帶兇器強盜取財罪，累犯，處有期徒刑捌
年。
丁○○犯結夥三人以上攜帶兇器強盜取財罪，處有期徒刑捌年。未
扣案之犯罪所得新臺幣貳仟伍佰元沒收之，於全部或一部不能沒
收或不宜執行沒收時，追徵其價額。
戊○○犯結夥三人以上攜帶兇器強盜取財罪，處有期徒刑捌年。
己○○犯結夥三人以上攜帶兇器強盜取財罪，處有期徒刑捌年。未
扣案之犯罪所得新臺幣貳仟元沒收之，於全部或一部不能沒收或
不宜執行沒收時，追徵其價額。
    犯 罪 事 實
一、庚○○於民國106年間，參與乙○○（庚○○、乙○○所涉違反森林
    法犯行，業經本院以107年度訴字第817號判決有罪確定）、
    壬○○（所涉違反森林法犯行，業經本院以108年度訴字第205
    號判決有罪確定）、「阿常」、「阿弟仔」等越南籍移工所
    屬之盜伐集團，由庚○○負責駕車引導載運盜贓扁柏木材之車
    輛下山。辛○○因前與乙○○有糾紛，其知悉庚○○係乙○○所屬盜
    伐集團之成員，欲透過庚○○尋求報復乙○○之機會。庚○○於10
    6年5月26日前不詳時間，接獲該盜伐集團得手，指示其於10
    6年5月28日凌晨上山接應之訊息後，即於同年月26日晚間，
    與辛○○（綽號紅毛）、丙○○（綽號熊仔）相約在南投縣○○鎮
    ○○路○段0000號之統一超商社寮門市見面。辛○○向庚○○表示
    因與乙○○有糾紛，欲搶乙○○所盜伐之木材，事成後會給付庚○○新臺幣（下同）8千元之紅包作為報酬，庚○○遂另起與辛○○等人強盜該批木材之意，當場告知辛○○、丙○○該盜伐集團
    將於同年月28日凌晨自阿里山載運盜伐之木材下山，且下山
    之路只有1條，而其會駕駛車牌號碼000-0000號自用小客車
    （下稱丁車），擔任載運盜伐木材、懸掛偽造車牌號碼00-0
    000號自用小貨車（下稱丙車，原懸掛SH-9675號車牌，該車
    係由辛○○於同年月27日售與乙○○）之前導車。庚○○明知盜伐
    集團為確保其盜贓木材順利運送下山，必定會有相當之人力
    配置，如要強盜丙車，不可能僅由辛○○、丙○○2人為之，且
    需使用足資為兇器之工具，以確保強盜過程順利，仍與辛○○
    、丙○○共同意圖為自己不法所有，基於結夥3人以上攜帶兇
    器強盜之犯意聯絡，共謀策劃由庚○○作為內應，由辛○○、丙○○召集其他人攔車搶木材，以「裡應外合」方式，攔截並強
    盜該盜伐集團之扁柏木材，藉以販售牟利。
二、辛○○及丙○○於翌（27）日邀集甲○○，丙○○另邀集戊○○，再由
    戊○○邀集丁○○、己○○及翁○閎（88年8月生，於案發時為少年
    ，年籍資料詳卷，所涉犯行業經臺灣南投地方法院少年法庭
    以108年度少護字第79號裁定付保護管束）加入共同強盜丙
    車，並由丁○○及己○○2人提供車輛。嗣於106年5月28日凌晨1
    時許，丁○○駕駛車牌號碼000-0000號自用小客車（下稱甲車
    ）搭載戊○○及翁○閎；己○○駕駛車牌號碼00-0000號自用小客
    車（下稱乙車）搭載辛○○、甲○○及丙○○於南投竹山交流道集
    合後，辛○○即將上開攔阻盜伐集團之廂型車並強取該車所載
    運盜贓扁柏木材之計畫告知甲○○、戊○○、丁○○、己○○及翁○
    閎等人。甲○○、戊○○、丁○○、己○○及翁○閎遂與庚○○、辛○○
    、丙○○共同意圖為自己不法所有，基於結夥3人以上攜帶兇
    器強盜之犯意聯絡，先由丁○○駕駛甲車搭載戊○○及翁○閎；
    己○○駕駛乙車搭載辛○○、甲○○及丙○○，並推由其中1人預備
    客觀上足為兇器使用之不詳利器1把，於同年月28日3時許，
    在嘉義縣中埔鄉台18線公路28.7公里處（即逐鹿社區公路旁
    ）埋伏等候。辛○○並指示己○○將乙車稍微靠外側停放，以利
    攔截即將經過載運盜伐木材之丙車。
三、該盜伐集團成員於同日3時許前，將渠等先前自行政院農業
    委員會林務局嘉義林區管理處編定管理之嘉義縣○○○鄉○○○○
    區○000號林班地盜伐之扁柏木材，搬運上由身分不詳、綽號
    「阿弟仔」駕駛之丙車後，由庚○○丁車搭載「阿常」擔任前
    導車，引導載運上開扁柏木材之丙車自台18線公路下山。
四、丙車於同日4時22分許，行至台18線公路28.7公里時，辛○○
    、丙○○、戊○○、丁○○、己○○、甲○○及翁○閎（下稱辛○○等人
    ）以其等所駕駛之甲車、乙車，攔截載運盜贓扁柏木材之丙
    車，丙車因而與己○○所駕駛之乙車擦撞。丙車見遭攔截，即
    行駛逃離，甲車、乙車緊追在後，致丙車於同日4時28分許
    ，在台18線公路21公里處之國道3號中埔交流道北上匝道處
    失控自撞護欄。辛○○等人抵達丙車自撞處後，辛○○、丙○○、
    甲○○、戊○○下車毆打丙車駕駛「阿弟仔」，其中一人並持客
    觀上足為兇器之不詳利器砍傷「阿弟仔」右背部，致「阿弟
    仔」受有右背撕裂傷，「阿弟仔」因不堪人多勢眾之攻擊至
    不能抗拒之程度，僅能棄車逃離。
五、辛○○等人控制丙車後，丁○○與己○○分別將甲車及乙車，自中
    埔交流道北上匝道以倒車方式駛回台18線公路，將車輛停放
    在對向停車場。辛○○指示丙○○前往檢視丙車受損狀況，試圖
    發動丙車，以駕駛載有盜伐木材之丙車離開現場。惟因丙車
    受損嚴重，辛○○遂指示丙○○、己○○、戊○○及翁○閎等人搬運
    丙車上扁柏木材，復因木材重量過重，無法搬運至甲車、乙
    車停放之停車場，遂再由丁○○駕駛甲車、己○○駕駛乙車前往
    丙車旁，由辛○○指揮己○○、丙○○、少年翁○閎及戊○○等人，
    合力搬運扁柏木材各1塊至甲車及乙車上（共計2塊）得手後
    ，辛○○等人再分別駕駛及搭乘甲車、乙車，循國道3號高速
    公路北上行駛，至南投縣名竹大橋下方產業運輸大道集合。
    兩車均抵達集合地點後，辛○○等人遂分工將2塊扁柏木材搬
    運至草叢藏放後離去。嗣庚○○分得8千元；丁○○分得2,500元
    ；廖冠維分得2千元之報酬。
六、嗣「阿常」將丙車遭搶一事通知庚○○，庚○○駕駛丁車前往搭
    載「阿弟仔」至慈濟醫院臺中分院（下稱臺中慈濟醫院）醫
    治，並經國道公路警察局第八公路警察大隊發現丙車事故而
    通報內政部警政署保安警察第七總隊第七大隊實施調查，在
    丙車上查扣扁柏木材1批（遭強盜後剩餘14塊，合計重量約1
    227.97公斤）。
七、案經內政部警政署保安警察第七總隊第七大隊報告臺灣嘉義
    地方檢察署檢察官偵查起訴。
    理  由
一、證據能力
（一）按被告以外之人（含共同正犯）於檢察事務官、司法警察
      官或司法警察調查中所為之陳述，與審判中不符時，其先
      前之陳述具有較可信之特別情況，且為證明犯罪事實存否
      所必要者，得為證據，刑事訴訟法第159條之2定有明文。
      本條所稱「先前之陳述具有較可信之特別情況」，係指被
      告以外之人先前於檢察事務官、司法警察官或司法警察調
      查中所為之陳述，與審判中不符，而從先前與審判中各個
      陳述之外部附隨環境或條件觀察比較，先前之陳述，較為
      自然可信而足以取代審判中之陳述者而言（最高法院95年
      度台上字第3747號判決意旨參照）。
（二）被告辛○○、丙○○、甲○○、丁○○、戊○○、己○○之辯護人主張
      證人即共同被告庚○○於警詢之供述屬於審判外之陳述；被
      告庚○○、丙○○、甲○○、丁○○、戊○○、己○○之辯護人主張證
      人即共同被告辛○○於警詢之供述屬於審判外之陳述；被告
      辛○○、丙○○、甲○○、戊○○、己○○之辯護人主張證人即共同
      被告丁○○於警詢之供述屬於審判外之陳述；被告辛○○、丙○○、甲○○、丁○○、己○○之辯護人主張證人即共同被告戊○○
      於警詢之供述屬於審判外之陳述；被告辛○○、丙○○、甲○○
      、丁○○、戊○○之辯護人主張證人即共同被告己○○於警詢之
      供述屬於審判外之陳述；被告辛○○、丙○○、甲○○、丁○○、
      戊○○、己○○之辯護人主張證人翁○閎於警詢之供述屬於審
      判外之陳述，均應無證據能力云云。
（三）然查，被告庚○○於警詢中關於「阿弟仔」傷勢之成因、其
      與被告辛○○、丙○○上山前2日之謀議、停在逐鹿社區等待
      丙車經過、事後款項分配之供述；被告辛○○於警詢中關於
      甲車、乙車有返回丙車自撞現場尋找丙車駕駛下落之供述
      ；被告丁○○於警詢中關於事前謀議攔車搶木材之經過、攔
      截丙車過程、丙車撞擊護欄後，試圖確認丙車能否發動、
      搬運丙車木材上甲車、乙車、事後將木材搬至草叢中藏放
      、款項分配之供述；被告戊○○於警詢中關於共同被告毆打
      丙車駕駛；被告己○○於警詢中關於到逐鹿社區時，共同被
      告攔車、共同被告毆打丙車駕駛、共同被告有搬運丙車之
      木材上甲車、乙車、共同被告嗣將木材搬至產業道路邊草
      叢藏放、自被告戊○○處領得工資、油錢之供述；證人翁○
      閎於警詢中關於被告丁○○有告知本來就是要去搶木材、共
      同被告自車上搬運木材到名竹大橋旁空地藏放之供述，當
      為證明其餘共同被告涉犯本件公訴意旨所指之強盜犯行所
      必要且不可或缺之證據資料。
（四）被告庚○○於本院審理時雖翻異前詞，改證以：我沒有聽「
      阿弟仔」說是如何受傷，只看到傷口；我在警察局說辛○○
      跟我說打算要搶木頭，是因為我有跟辛○○借錢，想要害辛○○，辛○○是因為跟乙○○有糾紛，想要處理乙○○，我說辛○○
      有給我紅包錢，也是要害他的，這是他借我的房租費等語
      （本院卷五第316-319頁）。再參以被告庚○○於偵查中亦
      供陳：我在警詢講的有實在，我在竹山7-11有跟紅毛、熊
      仔提到我們要去載木頭，他們說他們也要去載，叫我告訴
      他們時間，當天我們經過逐鹿社區時，他們認得我開的丁
      車，而且紅毛也認得丙車，紅毛有說木頭賣掉之後會分多
      一點錢給我等語（偵14號卷第21-23頁），其所描述之事
      前謀議過程、事後款項之分配，與警詢之證述相符。況其
      於本院準備程序時表示：我於警詢、偵查時係照自己意思
      陳述等語（本院卷一第178頁）。又經本院勘驗其警詢錄
      影光碟，勘驗結果為：全程連續錄音錄影無中斷。詢問人
      態度正常、語氣自然，無強暴、脅迫、誘導等不正訊問方
      式。被告庚○○回答自然、神情及精神均正常等情，有本院
      109年6月8日勘驗筆錄、譯文各1份在卷可憑（本院卷三第
      11、23-41頁）。足見被告庚○○製作警詢筆錄時，警方並
      無對其有任何自由意志壓迫之情形，當時製作筆錄之客觀
      環境，應係由被告庚○○出於己意而為陳述，應可認定。被
      告庚○○雖表示係因向被告辛○○借8千元租金未還，始為上
      開警詢、偵查中之供述，然被告辛○○於本院審理時證稱：
      說要給庚○○紅包，是如果修理乙○○有成功，會包紅包給他
      ，我跟庚○○沒有糾紛，也沒有金錢上來往等語（本院卷五
      第290、311頁），可見被告辛○○於本件案發後所交付被告
      庚○○之紅包，根本與租金無涉。況被告庚○○於本院審理時
      亦自陳：辛○○都沒有透過任何方式向我追討8千元等語（
      本院卷五第321頁），如被告辛○○確實有借用款項與被告
      庚○○，而被告辛○○又未曾向被告庚○○追債，則被告辛○○應
      係有恩於被告庚○○，益證被告庚○○上開為陷害被告辛○○之
      說詞並非真實。足見被告庚○○於本院審理中之證述，均應
      係案發後時隔甚久、在充分知悉其應負刑責之考量下，所
      為臨訟之詞。其證述之可信性，顯然較其於警詢中所為之
      證述低落。是被告庚○○於警詢之證述，雖與上開本院審理
      中之供述不符，惟對照其於本院審理中之反覆，其於警詢
      中陳述之外部客觀環境，並無受到任何壓迫或污染之情形
      ，顯然較本院審理中之證述，更具有較為可信之特別情況
      ，且為證明被告上開犯罪事實存否所必要。故本院認被告
      庚○○於警詢之供述，雖係審判外之陳述，然符合刑事訴訟
      法第159條之2之例外，應有證據能力。
（五）被告辛○○於本院審理時雖翻異前詞，改證以：外勞跑走後
      ，我去車禍現場繞了一圈，找不到人，我主要是要修理乙○○，但找不到他等語（本院卷五第294-295頁）。然被告
      辛○○於本院準備程序時陳稱：我之前在警察局、檢察官那
      邊做筆錄都是照我自己的意思說等語（本院卷一第176頁
      ）。足見被告辛○○製作警詢筆錄時，警方並無對其有任何
      自由意志壓迫之情形，當時製作筆錄之客觀環境，應係由
      被告辛○○出於己意而為陳述，應可認定。而觀其該次警詢
      筆錄，對於何以追逐丙車，表示係因丙車撞擊乙車未停，
      並未有要攔截丙車之意，對於其供述與員警提示之其餘共
      同被告供述不相符部分，仍表示不知道、不記得，顯見被
      告辛○○於該次警詢筆錄，係就其認為較輕微之情節照實陳
      述，就前揭部分，雖與上開本院審理中之供述不符，惟對
      照其於本院審理中矛盾說詞，其於警詢中陳述之外部客觀
      環境，並無受到任何壓迫或污染之情形，顯然較本院審理
      中之證述，更具有較為可信之特別情況，且為證明被告上
      開犯罪事實存否所必要。故本院認被告辛○○於警詢之供述
      ，雖係審判外之陳述，然符合刑事訴訟法第159條之2之例
      外，應有證據能力。
（六）被告丁○○於本院審理時雖翻異前詞，改證以：我不知道有
      木頭，木頭並沒有搬到我車上，戊○○給我的2千元，是他
      本來就欠我的錢；我在警察局會說紅毛有說要去攔車，搶
      載木頭的車子，是因為我當時會怕，警察問我很久，我在
      警察局說到紅毛叫熊仔、己○○、翁○閎、戊○○分組搬木頭
      到車上，以及在逐鹿社區之前，紅毛就有說要攔截那輛車
      也都是亂講的等語（本院卷五第220-222、224-225、242-
      243頁）。然被告丁○○前後共製作4次警詢筆錄，分別係10
      6年9月17日、同年10月2日、11月21日、107年7月1日，其
      中第1次警詢筆錄、第3次警詢筆錄，對於事前謀議攔車搶
      木材之經過、攔截丙車過程、共同被告搬運丙車上之木材
      上甲車或乙車、事後將木材搬至草叢中藏放、款項分配之
      供述均大致相同。並於第4次警詢筆錄時補充於其他共同
      被告抵達逐鹿社區等候丙車到來之前，被告辛○○已先告知
      其他共同被告攔截搶劫之目標為丙車。被告丁○○於本院準
      備程序時亦表示：我在警詢時，沒有人強迫我如何說，都
      是照我的意思陳述，只是我所述與事實不符等語（本院卷
      一第176頁）。又經本院勘驗其第1次警詢錄影光碟，勘驗
      結果為：全程連續錄音錄影無中斷。詢問人態度正常、語
      氣自然，無強暴、脅迫、誘導等不正訊問方式。被告丁○○
      回答自然、神情及精神均正常等情，有本院109年6月8日
      勘驗筆錄、譯文各1份在卷可憑（本院卷三第12、43-79頁
      ）。足見被告丁○○製作警詢筆錄時，警方並無對其有任何
      自由意志壓迫之情形，當時製作筆錄之客觀環境，應係由
      被告丁○○出於己意而為陳述，應可認定。被告丁○○雖辯稱
      係因害怕，且員警問很久才於警詢時為與本院審理中不同
      之證述，然被告丁○○於本院審理時亦自陳：我在本案之前
      ，已經有去警察局做筆錄之經驗，當時是傷害案件，我是
      被告也是告訴人等語（本院卷五第227頁），並有其臺灣
      高等法院被告前案紀錄表1份在卷可查（本院卷二第73頁
      ），可見被告丁○○既已有至警局製作筆錄之經驗，於本案
      製作警詢筆錄之員警並無任何不正訊問、亦未要求被告丁○○為特定供述之情況下，被告丁○○焉有可能莫名感到害怕
      而胡亂回答，致其他共同被告及自己陷於刑事追訴之風險
      ？況倘若係胡亂供述，其第1、3、4次警詢時之供述，又
      豈能與其他共同被告所述之共謀情節大致相符？被告丁○○
      之第1次警詢筆錄製作時間雖較長，然於製作筆錄過程中
      ，被告丁○○表示疲累需休息時，員警也給予其適當之休息
      時間，並確認被告丁○○之精神狀況可繼續製作筆錄時，始
      繼續製作筆錄（見警卷第148頁）。被告丁○○4次警詢筆錄
      之詢問人，均係王俊淵警員，被告丁○○於第2次警詢筆錄
      時，推翻其於第1次警詢筆錄所為之供述，改稱係將丙車
      掉落之木材搬到路邊避免阻礙交通，並未搬運上車（警卷
      第174-176頁），於第3次警詢筆錄時又再次改稱第1次警
      詢筆錄才正確，第2次警詢筆錄並不實在，實際上有將丙
      車之木材放到車上（警卷第182-183頁），而該次製作警
      詢筆錄之期間僅半個多小時，其第4次製作警詢筆錄之期
      間僅不到半個小時，時間甚短，可見並未有如被告丁○○所
      述製作警詢筆錄過久之情形。足證被告丁○○上開因製作筆
      錄時間過久才隨便講之說詞並非真實。是被告丁○○於警詢
      之證述，雖與上開本院審理中之供述不符，惟對照其於本
      院審理中矛盾說詞，其於警詢中陳述之外部客觀環境，並
      無受到任何壓迫或污染之情形，顯然較本院審理中之證述
      ，更具有較為可信之特別情況，且為證明被告上開犯罪事
      實存否所必要。故本院認被告丁○○於警詢之供述，雖係審
      判外之陳述，然符合刑事訴訟法第159條之2之例外，應有
      證據能力。
（七）被告戊○○於本院審理時雖翻異前詞，改證以：下車的人沒
      有打，只有與外勞拉扯等語（本院卷四第315頁）。然其
      於本院準備程序時陳稱：第1次警詢筆錄我說我沒有到場
      ，不是真的。但第2次警詢筆錄，是照我自己的意思陳述
      等語（本院卷一第176頁）。又經本院勘驗其第2次警詢錄
      影光碟，勘驗結果為：全程連續錄音錄影無中斷。詢問人
      態度正常、語氣自然，無強暴、脅迫、誘導等不正訊問方
      式。被告戊○○回答自然、神情及精神均正常等情，有本院
      109年6月8日勘驗筆錄、譯文各1份在卷可憑（本院卷三第
      14、81-86頁）。足見被告戊○○製作警詢筆錄時，警方並
      無對其有任何自由意志壓迫之情形，當時製作筆錄之客觀
      環境，應係由被告戊○○出於己意而為陳述，應可認定。而
      被告戊○○於第1次警詢筆錄時通盤否認並辯稱未到場，而
      於第2次警詢筆錄時承認有到場，然否認知悉要去攔車、
      搬運丙車木材至甲車、乙車等節。可見，被告戊○○當時是
      得以選擇陳述較輕微之毆打丙車駕駛行為。其此部分證述
      ，雖與其於本院審理時之證述不符，惟對照其於本院審理
      中不合常情之證述，其於警詢中陳述之外部客觀環境，並
      無受到任何壓迫或污染之情形，顯然較本院審理中之證述
      ，更具有較為可信之特別情況，且為證明被告上開犯罪事
      實存否所必要。故本院認被告戊○○於警詢之供述，雖係審
      判外之陳述，然符合刑事訴訟法第159條之2之例外，應有
      證據能力。
（八）被告己○○於本院審理時雖翻異前詞，改證以：到逐鹿社區
      之前，沒有人跟我們說要到那邊做什麼，後來丙車撞到我
      的車，我們去追丙車，丙車自撞後有掉木頭下來，我看到
      木頭有被推到路邊草叢，沒有人把木頭搬到車上。我在警
      察局會說有搬木頭到車上，是因為製作筆錄前，警察跟我
      說，人家都說有，叫我不要講話兜圈子，而且警詢筆錄做
      太久了。我第2次警詢筆錄，是照第1次做，那天只是叫我
      指認而已。戊○○拿2千元給我，是賠償我車子的損害。丙
      車駕駛自撞後，我們這邊有人下車，但沒有說他們有打外
      勞等語（本院卷五第244-245、247-250、253、255頁）。
      其於本院準備程序時陳稱：第1次警詢筆錄是員警跟我說
      如果跟其他人講的不一致，就不能回去，所以沒有照我的
      意思說；第2次警詢筆錄有照我的意思說，但我想說照著
      第1次的說詞等語（本院卷一第176頁）。於被告己○○之前
      ，僅被告丁○○有製作警詢筆錄，而被告己○○與被告丁○○2
      人分別駕駛不同車輛，被告丁○○之第1次警詢筆錄，全然
      未提及在被告己○○駕駛之乙車內所發生之事情，亦未敘及
      毆打丙車駕駛，以及被告己○○事後自被告戊○○處收取報酬
      之情節。被告己○○為實際在現場之人，如非親身經歷，顯
      難為如其第1次警詢筆錄之細節性描述。況被告己○○第1次
      警詢筆錄之詢問警員王俊淵，亦為之後被告甲○○、戊○○、
      丙○○警詢筆錄之詢問警員，渠等均未於製作警詢筆錄時坦
      承犯行，亦未曾供述有遭警員恫嚇如與其他被告供述不同
      ，即不可離去之情形。又被告己○○製作第2次警詢筆錄之
      製作期間未達1小時，觀其筆錄內容，係就第1次警詢筆錄
      為更細節性之確認，被告己○○延續其第1次警詢筆錄之證
      述內容，然就不確定之處，仍回答不知道，亦未有因其回
      答不知道，而受任何不利之對待。均足徵被告己○○係空言
      為如此辯稱，應非事實。又經本院勘驗其2次警詢錄影光
      碟，勘驗結果為：全程連續錄音錄影無中斷。詢問人態度
      正常、語氣自然，無強暴、脅迫、誘導等不正訊問方式。
      被告己○○回答自然、神情及精神均正常等情，有本院109
      年6月8日勘驗筆錄1份在卷可憑（本院卷三第15頁）。其2
      次警詢筆錄，均係出於己意而為陳述，應可認定。而自被
      告己○○於警詢出於己意所為之犯罪過程供述，在無乙車之
      共同被告到案說明之情況下，被告己○○自行說出乙車內其
      他共同被告與其交談內容、其自被告戊○○處領得2千元工
      資之情節以觀，其於該次警詢中陳述之外部客觀環境，並
      無受到任何壓迫或污染之情形，顯然較本院審理中為脫免
      刑責所為虛妄之證述，更具有較為可信之特別情況，且為
      證明被告上開犯罪事實存否所必要。故本院認被告己○○於
      警詢之供述，雖係審判外之陳述，然符合刑事訴訟法第15
      9條之2之例外，應有證據能力。
（九）證人翁○閎於本院審理時雖翻異前詞，改證以：我當天從
      頭到尾都沒有看到木頭，我在警察局會說甲○○、綽號「黑
      人」有搬木頭，是因為被抓到會緊張，而且事情過那麼久
      ，我一定會忘記。丁○○沒有說原本就要去搶木頭，我會這
      樣說是因為是丁○○咬我出來等語（本院卷四第76-78、99
      頁）。然其於本院審理時陳稱：我在警察局陳述是照我的
      自由意識等語（本院卷四第95頁）。足見證人翁○閎製作
      警詢筆錄時，警方並無對其有任何自由意志壓迫之情形，
      當時製作筆錄之客觀環境，應係由證人翁○閎出於己意而
      為陳述，應可認定。況其於108年1月24日另案本院訊問時
      ，亦陳稱：我說在橋上看到有人搬東西，是我下車上廁所
      ，看到3、4個人在搬木頭，我不確定幾塊，我就上車繼續
      睡覺等語（本院卷一第372頁）；於108年6月20日另案審
      理時亦陳稱：我在警詢、本院調查所言都是實在等語（本
      院卷一第358頁）。其於107年4月6日製作警詢筆錄至108
      年6月20日，逾1年，證人翁○閎豈有可能從製作警詢筆錄
      到本院另案審理時都在緊張而維持警詢不實之陳述？況證
      人翁○閎於本院審理時證稱：我在警詢時，警察沒有教我
      要怎麼講等語（本院卷四第95頁）。足見證人翁○閎於警
      詢時，警方並無對其有任何自由意志壓迫之情形，當時製
      作筆錄之客觀環境，應係由證人翁○閎出於己意而為陳述
      ，應可認定。證人翁○閎於警詢之證述，雖與上開本院審
      理中之供述不符，惟對照其於本院審理中對於案發過程重
      要事項，多稱：忘記了、不知道等語，但對於不利之情節
      ，卻清楚記得而均否認，顯然係為不實之證述。其於警詢
      中陳述之外部客觀環境，並無受到任何壓迫或污染之情形
      ，顯然較本院審理中之證述，更具有較為可信之特別情況
      ，且為證明被告上開犯罪事實存否所必要。故本院認證人
      翁○閎警詢之供述，雖係審判外之陳述，然符合刑事訴訟
      法第159條之2之例外，應有證據能力。
（十）又被告以外之人於審判外之陳述，雖不符刑事訴訟法第15
      9條之1至第159條之4之規定，而經當事人於審判程序同意
      作為證據，法院審酌該言詞陳述或書面陳述作成時之情況
      ，認為適當者，亦得為證據，刑事訴訟法第159條之5第1
      項定有明文。查檢察官、被告庚○○、辛○○、丙○○、甲○○、
      丁○○、戊○○、己○○及其等辯護人於言詞辯論終結前，對於
      除上述外，以下本院採為認定犯罪事實依據之各項證據之
      證據能力，均同意有證據能力，本院審酌該等證據之取得
      過程並無瑕疵，與本案待證事實間亦具有相當之關聯性，
      以之為本案證據並無不當，自得採為本件認定事實之基礎
      ，先予說明。　　　　　　　　　
二、訊據：（1）被告庚○○固坦承有將其上山引導證人乙○○等人
    盜伐木材下山之時間告知被告辛○○，及於丙車自撞後搭載受
    傷之丙車駕駛「阿弟仔」至台中慈濟醫院就醫，並傳「阿弟
    仔」受傷之照片與證人乙○○等節，惟矢口否認有何強盜犯行
    ，辯稱：辛○○是要修理乙○○，沒有說要搶乙○○的東西，辛○○
    後來給我的8千元，是要借我繳房租的錢，並不是把木頭賣
    掉的錢云云。其辯護人為其辯稱：庚○○自始都是決策中心之
    外的人，故至多也只是幫助犯等語。（2）被告辛○○固坦承
    於106年5月26日在南投統一超商社寮門市，與被告庚○○、丙○○見面並談及其與證人乙○○之糾紛，並自被告庚○○處得知證
    人乙○○盜伐木材後下山之時間、動線；證人乙○○於案發前向
    其購買丙車，其於106年5月28日3時許，在逐鹿社區公路旁
    等丙車經過，後追逐丙車致丙車出車禍，其要被告丙○○打丙
    車駕駛等節，惟矢口否認有何強盜犯行，辯稱：我是要教訓
    乙○○，不是要搶他的木材，後來發現打錯人，沒看到乙○○，
    我們就離開了，沒有搬丙車的木材上車，我事後也沒有給庚○○錢云云。其辯護人為其辯稱：本件證據只有共犯之供述，
    不能當作唯一的證據，甲車、乙車也放不下木材，被告等人
    也搬不動等語。（3）被告丙○○固坦承於106年5月27日晚間
    ，聯絡被告戊○○，請其找人支援吵架、打架，當時我們都沒
    有講到要攔截搶奪木材，於106年5月28日乙車停放在路邊與
    丙車擦撞後，追逐丙車致丙車自撞等節，惟矢口否認有何強
    盜犯行，辯稱：丙車駕駛下車後一直拉我們，要打我們，我
    們就把他拉開、推開而已，丙車自撞後，木頭彈出來，我們
    是把丙車掉下來的木頭搬到路旁邊，我給戊○○的2千元，是
    要修理己○○撞車的錢云云。其辯護人為其辯稱：辛○○當時在
    7-11只有說要修理乙○○，丙○○沒有參與討論，在逐鹿社區會
    追車，僅是因為丙車撞到乙車後，沒有停下來就直接跑了，
    後來見丙車駕駛是「阿弟仔」，發現找錯人，「阿弟仔」也
    自己離去，行動自由沒有受拘束。甲車、乙車也載不下木材
    。診斷證明書上寫說患者是不慎跌落山谷，與遭人砍傷不一
    樣，且外勞上山會攜帶刀具，有可能是自己不慎弄傷等語。
    （4）被告甲○○固坦承與共同被告於106年5月28日2台車停在
    逐鹿社區旁道路，並叫己○○前去追撞到乙車之丙車，丙車自
    撞後，其與丙車駕駛拉扯等節，惟矢口否認有何強盜犯行，
    辯稱：我沒有問丙○○、辛○○要去嘉義做什麼，事前沒有說要
    攔車搶木頭，丙車上掉木頭下來，我覺得危險，有與丙○○一
    起把木頭搬到路邊云云。其辯護人為其辯稱：在社寮7-11時
    ，甲○○並沒有在場，辛○○當時也說只是要教訓乙○○，並非強
    盜。沒有人證稱有持刀砍傷外勞，外勞也可以逃跑，並沒有
    不能抗拒，且木材很大塊，無法放進甲車、乙車等語。（5
    ）被告丁○○固坦承與共同被告於106年5月28日2台車停在逐
    鹿社區旁道路，乙車與丙車擦撞後，甲車、乙車一同追逐丙
    車，事後有自戊○○處取得2千元等節，惟矢口否認有何強盜
    犯行，辯稱：到嘉義下交流道跟乙車會合後，戊○○才說是要
    找人吵架，事前沒有說要攔車搶木頭，丙車自撞後，車上木
    頭掉下來，我與戊○○、己○○、甲○○、丙○○、辛○○把掉下來的
    木頭撿到路邊放，沒有搬木頭上車，戊○○給我的2千元，是
    還之前跟我借的錢云云。其辯護人為其辯稱：當時戊○○打電
    話給丁○○是說要吵架，並沒有強盜的犯意聯絡。沒有人證稱
    有持刀砍傷外勞，也有可能是外勞搬運木頭的時候，被自己
    的刀用傷等語。（6）被告戊○○固坦承接到丙○○打FB電話說
    要支援，其與翁○閎、丁○○共乘1車，與己○○之乙車在逐鹿社
    區道路旁停車，後丙車與乙車碰撞，後追逐丙車，丙車即自
    撞護欄，事後丙○○給其2千元要其拿給己○○等節，惟矢口否
    認有何強盜犯行，辯稱：事前沒有說要攔車搶木頭，丙車木
    頭掉下來，因為有礙交通，我們把木頭搬到路邊，沒有搬木
    頭上車，而且我們車子載不下云云。其辯護人為其辯稱：木
    材很大，不可能放進甲車、乙車。辛○○應該是要教訓乙○○，
    不是要搶木材。也是因為丙車肇事逃逸，所以其他人才打丙
    車駕駛。整個過程中沒有人看見有人持刀，且病歷是被冒用
    健保卡，就醫的人不一定就是丙車駕駛等語。（7）被告己○○固坦承與共同被告於106年5月28日2台車停在逐鹿社區旁道
    路，後丙車與乙車擦撞，其駕車追逐丙車，丙車自撞護欄，
    事後戊○○給其2千元等節，惟矢口否認有何強盜犯行，辯稱
    ：事前沒有說要攔車搶木頭，丙車自撞後，木頭掉到地上，
    有人推木頭去草叢，我們沒有搬木頭上車，2千元是賠償我
    修車的費用云云。其辯護人為其辯稱：乙○○、壬○○對於共同
    被告有敵意，證述都是臆測。其他共同被告也都沒有跟己○○
    說要做什麼，是因為他車子被撞了，才去追車，他都沒有下
    車、參與。本件沒有人看到刀，也沒有真正受傷的人出來，
    乙○○、壬○○看到的照片，是否真的有這個人存在，以及是否
    是診斷證明書裡面的那一位患者均有疑問。甲車、乙車也放
    不下木材等語。然查：
（一）被告丁○○駕駛甲車搭載被告戊○○、證人翁○閎，被告己○○
      駕駛乙車搭載被告辛○○、丙○○、甲○○，於106年5月28日4
      時22分許之前，已停在嘉義縣台18線28.7公里處之逐鹿社
      區旁道路（下稱逐鹿社區旁）。丙車於同日4時22分許經
      過該地時，與乙車發生碰撞，乙車、甲車即前後追逐丙車
      ，致丙車於同日4時28分許，在台18線21公里處國道3號中
      埔交流道北上匝道處失控自撞護欄。丙車駕駛離開現場後
      ，由被告庚○○搭載至台中慈濟醫院就醫。員警於同日9時
      許，在丙車上扣得臺灣扁柏14塊。被告丙○○有交付2千元
      與被告戊○○再轉交與被告己○○，被告丁○○亦有自戊○○處取
      得2千元。而被告庚○○原係駕駛丁車擔任丙車之前導車，
      丙車上之臺灣扁柏，係證人乙○○、壬○○所屬之盜伐集團所
      盜伐之木材，被告庚○○、證人乙○○、壬○○就上開違反森林
      法之行為，業經本院以107年度訴字第817號、108年度訴
      字第205號判決確定等節，業據被告7人自陳在卷及證述明
      確（警卷第2-15、50-58、77-84、97-101、123-131、140
      -151、173-177、181-186、190-194、196-204、219-225
      、232-239頁、偵14號卷第19、21、23頁、本院卷一第170
      -178、335頁、本院卷四第272-322頁、本院卷五第216-32
      6頁），核與證人即共犯翁○閎於警詢及本院審理中之證述
      、證人乙○○、壬○○於本院審理中之證述大致相符（警卷第
      257-265頁、本院卷四第33-68、70-103、230-271頁）。
      並有遠通電收股份有限公司107年3月14日總發字第107000
      0418號函及所附之甲車、乙車通行國道ETC資料、甲車、
      乙車、丙車、丁車之車輛行跡動態軌跡、監視器時間誤差
      校正對照表、相關車輛時序表、材積明細表、交流道出入
      口及ETC門架相關位置圖、本院107年度訴字第817號、108
      年度訴字第205號判決、扣押筆錄各1份、車輛詳細資料報
      表2份、現場照片4張、監視器畫面截圖82張附卷可憑（警
      卷第218、296、352-389、391-395、397-405、408-448頁
      、偵89號卷第9-11頁、偵02號卷第85頁、偵14號卷第59-6
      5頁、本院卷一第299-301頁、本院卷四第149-157頁），
      此部分事實，可堪認定。
（二）被告庚○○係證人乙○○盜伐集團之成員，業如前述。關於被
      告庚○○於106年5月26日晚間，與被告辛○○、丙○○在南投縣
      ○○鎮○○路○段0000號之統一超商社寮門市見面商討共謀策
      劃以「裡應外合」方式，攔阻並強盜該盜伐集團之扁柏木
      材，藉以販售牟利等節：
　 1、被告庚○○於警詢時證稱：於106年5月26日晚上，辛○○透過
      丙○○用Facetime跟我聯絡，他們跟我約在南投縣竹山鎮社
      寮的7-11，到7-11後，辛○○就跟我說他要去搶乙○○的木頭
      ，問我要不要賺外快，因為他對乙○○、壬○○不爽，搶他們
      的東西剛好而已，要我提供去山上載木頭的日期、地點，
      當時丙○○也在場，因為我缺錢，所以就答應辛○○等語（警
      卷第79、81頁）。我要上山拿木頭前2天，我有與辛○○談
      過這件事，他要我透露要去哪裡載木頭，他打算要去搶那
      批木頭，說如果成功要包紅包給我等語（警卷第57頁）。
      其於本院審理時證稱：當時辛○○問我在乙○○那邊做得如何
      ，他知道我沒有生活費，辛○○表示跟乙○○有糾紛，乙○○有
      去辛○○家買車，所以辛○○知道他們要去上山盜伐，只是不
      知道下山時間，請我把下山的訊息傳給他，我有傳簡訊給
      他，我們下山只有一條路，我只大約說個地方，他們自己
      找地方停，等車下山，也沒有說幾點，只說大約凌晨下山
      等語（本院卷五第314-315頁）。
　 2、被告辛○○於本院審理時證稱：我跟乙○○有糾紛，有問庚○○
      砍完木材的下落，也跟庚○○說如果有成功，會包紅包給他
      ，他於106年5月26日在7-11的時候，就有跟我說大約的時
      間、地點、要在哪裡等了等語（本院卷五第290-292頁）
      。參以載運該盜伐集團盜伐木材之丙車，係由被告辛○○於
      本件案發前幾日，出售與證人乙○○乙節，業據認定如上。
      是被告辛○○因出售丙車與證人乙○○，進而知悉證人乙○○盜
      伐之相關計畫，再誘使被告庚○○出賣證人乙○○一節，應堪
      認定。
　 3、關於被告庚○○透露證人乙○○所屬盜伐集團載運盜贓木材之
      丙車行跡動態與被告辛○○之目的：甲車、乙車自國道3號
      高速公路北上時，先往嘉義市區行駛，於經過國道3號高
      速公路下方後，再迴轉前往國道3號北上車道開往高速公
      路乙節，有監視器畫面截圖8張附卷可查（警卷第442-443
      、446-447頁）。而被告辛○○於警詢時證稱：我們駕駛的2
      部車輛再次返回停車場之後，要準備北上國道3號高速公
      路返回南投時，會先往嘉義市區○○○○○○道0號高速公路下
      方後再迴轉前往國道3號北上車道開往高速公路，是因為
      我們要去找那個外勞，打外勞的人說要繞一下找外勞，不
      知道有沒有躺在路旁等語（警卷第13頁），全然未提及是
      要找證人乙○○，反而表示係要找被打之外勞。如被告辛○○
      僅係要單純教訓證人乙○○，於其販賣丙車與證人乙○○時即
      可為之。亦理應選擇有相當封閉性之地點，避免證人乙○○
      逃脫。況為確保盜伐之木材順利運送下山銷贓而獲取利益
      ，運送盜伐木材下山時，會有除駕駛以外之人，亦屬常情
      。而證人乙○○在該盜伐集團有相當之地位，幕後指揮之人
      ，通常不會親自護送盜伐木材，以避免為警查緝。在無法
      確保不會有其他人支援證人乙○○，甚至不確定證人乙○○會
      不會在場之情況下，竟大費周章召集其餘共同被告、證人
      翁○閎分乘2輛車，在空曠、開放之逐鹿社區旁飛車追逐可
      能有多人護衛、載滿木材之丙車，再依被告丁○○之證述（
      詳如下述）可知，顯係為強取丙車上之木材，而非單純教
      訓證人乙○○甚明。
　 4、被告庚○○以提供丙車下山之時間、地點，及其會擔任前導
      車等細節告知表明欲強盜丙車之被告辛○○，並參與被告辛○○、丙○○強盜丙車之討論，且參以實際飛車追逐之時間、
      地點及係針對裝滿木材之丙車等節，均與被告庚○○所提供
      之資訊一致。另自上開監視器翻拍照片觀之，被告庚○○駕
      駛之丁車係緊隨甲車、乙車、丙車，大可攔截甲車、乙車
      以護衛丙車周全，被告庚○○卻未如此，顯然已有共同之謀
      議。是以，被告庚○○、辛○○、丙○○此部分辯稱，均難採信
      。
　 5、被告庚○○固屬證人乙○○所屬之盜伐集團成員，其與乙○○、
      壬○○、「阿常」、「阿弟仔」等越南籍移工均為竊取為警
      於丙車上扣得之森林主產物貴重木之共同正犯，業經本院
      以108年度訴字第205號、107年度訴字第817號判決明確，
      已如上述。證人乙○○於本院審理時證述：庚○○每次的工作
      都會不一樣，壬○○是負責上面的整個作業流程，我負責統
      籌指揮。庚○○當天負責的工作應該是上去載越南的弟弟下
      來，這次大概有10個左右的越南弟弟上山。被搶的那2塊
      木頭，算是我跟壬○○的等語（本院卷四第240、242-243、
      254、268頁）。被告庚○○於另案偵查中亦自陳：我是負責
      把風、巡邏，只有幾千元的酬庸，這件被查獲所以沒有錢
      ，之前有拿到的約3千至5千元左右等語（本院卷一第311
      頁）。可見被告庚○○於該盜伐集團中，僅係聽命行事之角
      色，其係領取事後之報酬作為犯罪所得，而非得實際處分
      竊得木材之人。其與共同被告強盜該盜伐集團竊得之扁柏
      木材2塊，自有為自己所有之意圖。
　 6、在丙車上扣得之扁柏木材重量為1227.97公斤，連同本案
      被告7人盜取之2塊木材，顯然該盜伐集團該次盜伐之扁柏
      重量非輕，連同砍伐、裁切、搬運至集散地，應歷時相當
      天數。再參以被告庚○○於警詢時自陳：在106年5月28日前
      2天，我有跟辛○○說要去山上載木頭等語（警卷第57頁）
      ，應可認定於106年5月26日被告庚○○將2日後要上山載木
      頭下山一事告知被告辛○○、丙○○時，該盜伐集團已於阿里
      山上砍伐全部或一部之扁柏，而已達違反森林法之既遂。
      被告庚○○知悉此情，並將之告知被告辛○○、丙○○，於被告
      辛○○表示要攔截該批下山之木材而共同謀劃時，另行起意
      為本件之強盜犯行。　　
（三）關於被告辛○○、丙○○邀集被告甲○○，被告丙○○邀集被告戊○○，再由被告戊○○邀集被告丁○○、己○○及證人翁○閎，將
      攔車搶劫木材之計畫告知所有共同被告知悉後，甲車、乙
      車即於同年月28日3時許，在逐鹿社區旁埋伏等候丙車經
      過等節：
　 1、被告丁○○於警詢時證稱：我和戊○○及翁○閎3人坐我的甲車
      ，前往南投竹山交流道集合，於5月28日1時許，和己○○駕
      駛乙車會合後，辛○○就跟我們說要去阿里山攔車要搶他們
      載木頭9人座的車子。我到阿里山公路龍隱寺旁的全家便
      利商店對面停車場，我以為要上山，所以繼續往上開，己○○就打網路電話叫我回頭，先到全家等，大約3時許我們
      就出發去阿里山公路逐鹿社區等待攔截。我們在逐鹿社區
      旁等待時，辛○○有跟我們說要攔哪一輛車等語（警卷第14
      6-148頁）。
　 2、被告己○○於警詢時證稱：我載到人後，就往阿里山方向行
      駛，過了龍隱寺要往山上走，丙○○就跟我說要迴轉到逐鹿
      社區等待。我到龍隱寺的全家超商，聽到辛○○、丙○○聊天
      提到等一下要攔車，然後叫我往山下開，停到逐鹿社區旁
      等語（警卷第198-199、222頁）；其於本院審理時證稱：
      我到逐鹿社區旁停車下去上廁所，大家都上完廁所，2台
      車也都到了之後，還在原地等5-10分鐘等語（本院卷五第
      266頁）。
　 3、證人翁○閎於本院審理時證稱：我知道是要打架我才上車
      ，我來就是要跟人打架的，是戊○○跟我說要去打架，我們
      車子開到龍隱寺之後有迴轉等語（本院卷四第74、81、86
      -87頁）。
　 4、被告丙○○於本院審理時證稱：我於106年5月27日晚上，有
      打電話給戊○○，跟他說我需要打架支援，請他找人過來，
      我在7-11的時候，就打電話給戊○○說要來支援打架了。我
      到逐鹿社區上廁所，後來問辛○○那個人什麼時候會來，他
      有跟我說是一台廂型車等語（本院卷五第269、277、286
      頁）。
　 5、被告戊○○於本院審理時證稱：丙○○有打電話來要跟我借車
      ，我有跟丁○○說要去吵架，也有跟己○○借車說要幫忙載人
      下去南部。後來我們停在逐鹿社區旁，我有問那現在呢？
      丙○○說要等一下等語（本院卷四第295-297、301、322頁
      ）。
　 6、被告辛○○於本院審理時證稱：我知道這些人都有在吵架、
      打架，所以我叫丙○○去找人。我在全家超商的時候，有跟
      丙○○提到等一下要去攔車，到逐鹿社區旁，我跟己○○說稍
      微停出來一點，讓丙車撞到我的車，我就可以追丙車等語
      （本院卷五第293、303、305、312頁）。
　 7、綜合以上被告之證述應可認定，被告丙○○於106年5月27日
      晚上雖僅告知證人戊○○需要人支援打架，然至遲於除被告
      庚○○以外之其餘被告在往阿里山上方向行駛，到龍隱寺迴
      轉後在附近之全家便利超商集合時，被告辛○○即告知其餘
      共同被告要攔車、強取木材之後續計畫。而其餘共同被告
      知悉後，遂依計畫分乘甲車、乙車到逐鹿社區旁等待丙車
      出現。否則何以非屬被告辛○○、丙○○親自邀集之被告丁○○
      尚能知悉要行搶之車輛特徵；被告等人何需對丙車飛車追
      逐，及丙車撞車後尚前往毆打丙車駕駛。
（四）關於丙車於同日4時22分許，行至逐鹿社區旁，甲車、乙
      車即追逐丙車致丙車自撞護欄後，被告辛○○、丙○○、戊○○
      、甲○○下車毆打丙車駕駛「阿弟仔」，其中一人並持不詳
      利器砍傷「阿弟仔」背部，「阿弟仔」因車禍、毆打、砍
      傷受有右背撕裂傷、顏面部撕裂傷、右上肢挫傷、右膝擦
      傷、左胸擦傷，而不能抗拒等節：
   1、證人丁○○於警詢時證稱：我們2台車停在逐鹿社區旁等待
      ，載木頭的丙車先經過我的車子，還沒到己○○的乙車時，
      辛○○就呼叫我們說就是這台車，己○○要倒車攔車時，就被
      丙車撞到等語（警卷第148-149頁）；核與證人辛○○於本
      院審理中證稱：丙車經過甲車，還沒有到乙車的時候，我
      有跟丁○○他們說就是這台車等語相符（本院卷五第312頁
      ）。而逐鹿社區旁之道路寬闊，且當時係凌晨，車輛不多
      ，有監視器畫面截圖2張附卷可憑（警卷第413頁）。如非
      乙車刻意倒車為攔截丙車，丙車正常行駛於寬闊、車少之
      道路上，當無可能不慎撞擊乙車。而丙車為9人座之廂型
      車，係由被告辛○○賣與證人乙○○，被告辛○○對該車之型態
      知之甚詳，且被告丙○○、甲○○、丁○○、戊○○、己○○均知悉
      係要攔截載運盜贓木材之車輛，則渠等於被告辛○○呼稱「
      就是這台車」等語時，已可知悉丙車上載有盜贓之木材。
      是以被告辛○○有於丙車經過時，告知除被告庚○○外之共同
      被告要攔截之丙車已抵達，乙車即以倒車方式攔截丙車乙
      情，可堪認定。
　 2、承前，乙車以上開方式攔截丙車後，丙車隨即駛離，甲車
      、乙車即追逐丙車致丙車自撞護欄乙情，業據本院認定如
      上。而丙車自撞護欄後，被告辛○○等人即毆打丙車駕駛「
      阿弟仔」一情，業據被告己○○於警詢時證稱：我車上的人
      有下去打丙車駕駛，我看到他倒在地上，後來他趁隙逃跑
      ，丙○○就叫我和丁○○把車開到對向的大型停車場等語（警
      卷第200頁）。被告戊○○於警詢時證稱：我們把車停在對
      面空地後，用跑的過去，我們裡面有人去打開丙車駕駛座
      車門，把駕駛拉下車打他，後來駕駛就跑掉了等語（警卷
      第126-127頁）。被告辛○○於本院審理時證稱：丙○○跟甲○○有打外勞等語(本院卷五第296-297頁)。被告甲○○於本院
      審理時證稱：戊○○有打人，我好像也有打等語（本院卷四
      第286-287頁）。而被告戊○○於本院審理時亦自陳：於其
      他共同被告與外勞拉扯時，我有跑過去等語（本院卷四第
      316頁）。被告丙○○於本院審理時證稱：我當時看到外勞
      跟辛○○吵架，外勞跟辛○○站很近，身體有碰觸到等語（本
      院卷五第281-282頁）。是以，乙車上之乘客即被告辛○○
      、丙○○、甲○○，以及甲車上之被告戊○○有出手毆打「阿弟
      仔」，事後「阿弟仔」有趁隙脫逃乙節可堪認定。
　 3、被告庚○○於本院審理時證稱：我上高速公路後，我車上的
      越南領班接到電話得知「阿弟仔」受傷，我就迴轉返回載
      「阿弟仔」去台中潭子的慈濟醫院，他的傷口看起來皮開
      肉綻等語（本院卷五第316頁）；其於警詢時證稱：「阿
      弟仔」跟我說被他們用刀砍傷等語（警卷第82頁）。佐以
      被告庚○○駕駛之丁車於丙車發生事故後，即於密接時間北
      上，至同日5時52分許，經過豐原-台中系統之ETC感應，
      有丁車車輛行跡動態軌跡1份在卷可憑（警卷第359-360頁
      ），足證被告庚○○此部分證述，應可採信。而證人乙○○於
      本院審理時證稱：我有看到「阿弟仔」受傷的照片，是背
      部受傷，我有叫庚○○帶「阿弟仔」去醫院，他們裡面的越
      南弟弟有拍照傳給我看，當時我人在醫院外面，在醫院裡
      面傳給我的，我看到照片上的傷痕是1道，我在警詢時說
      傷口約15公分長是正確的。我看到庚○○的車上有血等語(
      本院卷四第233-234、245、247、260、267頁)。證人壬○○
      於本院審理時證稱：外勞「阿常」有傳「阿弟仔」傷勢的
      照片給乙○○，因為是庚○○的車子載「阿弟仔」去台中慈濟
      醫院，他的傷勢在背部，我從事殯葬業快10年，看過法醫
      開刀，我一看就知道是刀傷，從「阿常」傳來的照片可以
      看出是「阿弟仔」，卷內病歷的照片就是「阿弟仔」等語
      （本院卷四第35、42、44、58、60頁）。
　 4、又依台中慈濟醫院之病歷顯示，以「阮世瓊」名義就診之
      人，於106年5月28日8時許自行步入醫院後，診斷受有右
      背撕裂傷、顏面部撕裂傷、右上肢挫傷、右膝擦傷、左胸
      擦傷之傷勢，其中右背部之傷勢長達16公分，造成部分肌
      肉損傷，有台中慈濟醫院109年6月11日慈中醫文字第1090
      692號函及所附病情說明書、病歷資料各1份及傷勢照片6
      張在卷可憑（本院卷三第203、205、207-219頁）。其就
      醫之地點、右背部傷勢之狀況，與上開證人之證述相符，
      且就醫時間與丙車發生自撞之時間密接，應可認定以「阮
      世瓊」名義就診之人即為丙車駕駛「阿弟仔」。再自上開
      傷勢照片可見，「阿弟仔」右背之撕裂傷傷口平整，且係
      一劃，參以上開證人之證述，該右背撕裂傷之傷口，係以
      不詳之利器劃傷，亦堪認定。
　 5、刑法之強盜罪，係以意圖為自己或第三人不法之所有，以
      強暴、脅迫、藥劑、催眠術或他法，「至」使不能抗拒，
      而取他人之物或使其交付為要件。所謂「『至』使不能抗拒
      」，係指「達到」不能抗拒之程度，而非「致」使被害人
      不能抗拒之狀態。亦即行為人所施用之強暴、脅迫等手段
      ，就當時之具體事實，予以客觀之判斷，足使一般人身體
      上或精神上「達到」不能或顯難抗拒之程度，即足當之，
      不以被害人之主觀意思為準，被害人實際上有無抗拒，則
      非所問，亦不以被害人完全喪失抗拒能力為要件。縱被害
      人主觀上不願就範，想要抗拒而未及抗拒或猶加以抗拒，
      仍應論以強盜罪（最高法院108年度台上字第21號判決意
      旨參照）。在「阿弟仔」勢單力薄，被告辛○○、丙○○、戊○○、甲○○人多勢眾加以毆打之情況下，「阿弟仔」應已無
      招架之力，實無須由其中1人再返回車上取出不詳利器攻
      擊無反擊能力之「阿弟仔」，故該持不詳利器之人，應係
      於下車時即已持該不詳利器，而於其他共同被告徒手攻擊
      「阿弟仔」時，同時持該不詳利器劃傷「阿弟仔」之右背
      部，以確保「阿弟仔」無力抵抗，而能完成本次強取扁柏
      木材之犯行。是於「阿弟仔」遭2車追逐致自撞護欄後，
      又遭被告等人毆打，並遭其中1名被告持不詳利器劃傷，
      依該客觀情況視之，被告辛○○等人有人數、武器之優勢，
      且「阿弟仔」之交通工具丙車已無法發動，顯然被告辛○○
      等人對「阿弟仔」之攻擊行為，已達使「阿弟仔」無法抗
      拒之程度。實與「阿弟仔」是否能自行逃離現場無涉，是
      辯護人此部分辯護意旨亦無足採。
　 6、被告丙○○雖辯稱：是丙車駕駛衝過來要打人，自己是去勸
      架云云（本院卷五第272、282頁）。惟丙車駕駛是參與盜
      伐集團竊盜犯行之人，於丙車自撞護欄後，惟恐路人報警
      處理交通事故而遭查獲上開犯行，致受刑事追訴、處罰，
      顯然避之唯恐不及，又豈有停留現場與被告辛○○等人多作
      糾纏之理？況丙車係遭甲車、乙車追逐，亦即丙車始終係
      被動躲避，焉有可能於自撞護欄後，面對人多勢眾且已逐
      步進逼之甲車、乙車乘客，豈有可能隻身一人衝向被告等
      人？又被告丙○○前已知悉要打架之對象即為廂型車丙車之
      駕駛，其既係為支援打架而來，豈有可能到場反而勸架？
      凡此均足見被告丙○○之上開辯稱，顯屬虛偽。
　 7、而「阿弟仔」在臺灣從事非法之盜伐行為，可能係逃逸外
      勞，尚且需冒用他人名義就醫，只要能獲得治療，豈有可
      能冒著被員警查獲其不法行為之風險，向醫院表明係遭他
      人砍傷。且證人壬○○於本院審理時證稱：通常上山工作的
      外勞受傷，都是骨折等語（本院卷四第46頁）；證人乙○○
      於本院審理時證稱：受傷頂多是腳撞傷等語（本院卷四第
      249頁），顯與「阿弟仔」右背部所受之利刃切割傷不符
      。如「阿弟仔」係遭其自身攜帶之刀具劃傷，則其面對被
      告等人追擊致自撞護欄後，大可攜帶刀具下車防身，何需
      手無寸鐵受被告等人攻擊？再參以被告戊○○於本院審理時
      自陳：我第1次在警察局沒有承認我有到場，是因為我怕
      那位駕駛怎麼了等語（本院卷四第314頁）。亦可推認，
      如僅係單純與「阿弟仔」拉扯，或徒手毆打「阿弟仔」後
      「阿弟仔」即趁隙脫逃，「阿弟仔」頂多係受有簡單皮肉
      傷，何需擔心「怎麼了」？再參諸「阿弟仔」所受之右背
      部傷勢位置，顯非可能係由「阿弟仔」自行劃傷，依其傷
      勢深度損及肌肉層及傷勢長度，亦不可能係由其他盜伐集
      團成員所誤傷。況「阿弟仔」如早已受有上開非清之傷勢
      ，豈有可能擔任載運盜贓木材下山之重責大任，並於甲車
      、乙車追逐時，加速行駛？且員警於丙車上亦未有採集到
      血跡之記錄。是以，被告及其等辯護人上開所辯，委無足
      採。
（五）關於被告辛○○指揮己○○、丙○○、翁○閎及戊○○等人，合力
      搬運丙車上之扁柏木材各1塊至甲車及乙車上乙節：
　 1、被告丁○○於警詢時證稱：丙車駕駛逃跑後，我和己○○就倒
      車回到台18線平面道路，之後就開往中埔交流道北上匝道
      對向的大型停車場處停車。辛○○叫丙○○過去看丙車還能不
      能開，丙○○看了之後回來說車子整個沒辦法移動，辛○○就
      叫丙○○、己○○、翁○閎及戊○○4人過去搬木頭，結果木頭太
      重了搬不動，把1塊丟到匝道路旁草叢，另外搬2塊比較輕
      的，辛○○坐上己○○的車，叫己○○駕駛乙車和我駕駛甲車到
      匝道事故現場，辛○○指揮己○○、丙○○、翁○閎及戊○○分2組
      ，每組各搬1塊到2台車上，然後我們就開車回竹山等語（
      警卷第149頁）。被告己○○於警詢時證稱：丙車駕駛逃跑
      後，丙○○就叫我和丁○○把車開到中埔交流道北上匝道對向
      的大型停車場，我和丁○○就用倒車的方式下交流道回到平
      面道路，過了約3分鐘左右，有人在事故現場大聲叫我們
      把車子開過去，他們有搬1塊檜木到我駕駛的乙車車輛後
      座左側。我記得丙○○有搬木材上車，我們2輛車總共載2塊
      木材，我車上1塊等語（警卷第200、223頁），均一致證
      稱甲車、乙車有各載運1塊自丙車上搬運之木材。參以甲
      車、乙車於丙車自撞護欄後，確實有以倒車方式駛入中埔
      交流道對向停車廣場，並陸續自停車廣場跑向丙車自撞處
      乙節，有相關車輛時序表1份、監視器畫面截圖48張附卷
      可憑（警卷第397-405頁、第420-443頁），足證被告己○○
      、戊○○上開警詢時之證述並非子虛。
   2、再徵諸被告丁○○於本院審理時改證稱：我不知道丙車自撞
      後，木頭有沒有掉到地上，我連木頭都不知道，我是離開
      丙車自撞現場上國道後，才聽到戊○○、翁○閎說剛剛有木
      頭等語（本院卷五第220-221、240-241頁），表示全然未
      見丙車事故現場或丙車上有木頭，又與其於本院另案審理
      中證述：丙車上有木頭等語（本院卷一第377頁）截然不
      同。證人翁○閎於本院審理時改證稱：我不知道有沒有木
      頭這種東西，我從頭到尾都沒有見到木頭等語（本院卷四
      第80、90頁），渠等證述明顯前後矛盾，且未見到木頭之
      證述顯與其他共同被告之陳述或證述不同，而與事實不符
      ，顯見渠等係為推翻先前於警詢時之證述而編派謊言。益
      證渠等於警詢時之證述應係依其親身經歷、記憶所為之真
      實陳述。
   3、證人乙○○於本院審理時證稱：從山上盜伐後裝入車廂，因
      為開山路，都會卡的很緊，不會輕易晃動，碰撞也不會掉
      出來，除非整台車翻掉等語（本院卷四第264頁）；證人
      壬○○於本院審理時證稱：山路搖搖晃晃，木頭不可能滾來
      滾去，不可能因為碰撞木頭就掉下來，他們在山上會有足
      夠時間把木頭疊好，不然9人座車那麼長，若沒有固定好
      ，門不就被撞開了，除非有人去搬動，才會掉等語（本院
      卷四第63頁）。再參以上開丙車自撞護欄之現場照片可知
      ，丙車右前車頭凹陷變形、前擋風玻璃碎裂，撞擊力道非
      小。然除駕駛座車門完全打開以外，右前側車門、左右兩
      側車身車門均未因撞擊而開啟，僅車後車門些微未關閉，
      亦非完全敞開，且車後車門未關閉之縫隙甚小，根本不可
      能有木材自車後車門掉出。亦證證人乙○○、壬○○證述不可
      能因為撞擊使木材自車後車門掉出乙節，應屬事實。是以
      ，於「阿弟仔」棄車逃跑後，被告等人原先係計畫駕駛丙
      車離去，然因丙車無法發動，被告辛○○有指揮被告己○○、
      丙○○、戊○○、翁○閎，自丙車內搬運2塊木材上甲車、乙車
      等節，亦堪認定。
   4、再依本院107年度訴字第817號判決之附表可知，自丙車內
      扣到木材之材積有大有小，重量不一，參諸被告丁○○、己○○之上開證述，及各被告等所分得之報酬非多（詳後述）
      ，應可認被告等人係選取材積較小之木材2塊，分別放至
      甲車、乙車內。
　 5、另參以本件警方到場時間為同年月28日9時20分許，距離
      丙車撞車時間不久，尚難想見剛好有車輛大小空間足夠，
      及有足夠之人力或工具可搬運木材之車輛經過，於接近上
      班時間車輛非少之交流道附近搬運顯為盜伐之木材上車。
      再依丙車自撞現場照片可見，周遭並未有被告辛○○等人辯
      稱搬放到草叢之木材，如該木材確係如被告戊○○於本院審
      理時所述：2個人都搬不動，沒辦法形容有多大，要半推
      半搬才能推到旁邊（本院卷四第307頁），自無可能自路
      邊草叢憑空消失。可見，被告等人上開辯解，均非事實。
（六）關於扁柏木材搬運上甲車、乙車後，2車至南投縣名竹大
      橋下方產業運輸大道集合，被告辛○○等人再將2塊扁柏木
      材搬運至草叢藏放後離去等節：
　 1、被告丁○○於警詢時證稱：我與己○○的車，離開丙車自撞現
      場後，我們要回南投，不過先去竹山，我們2車沒有一同
      前往，有一起離開中埔交流道，但沒有下同一個交流道。
      我開甲車到南投社寮時，丙○○打電話給戊○○說把車開到南
      投指南宮後方產業運輸大道堤防靠近台3線的出口地方等
      ，等我開車到指定位置時，己○○駕駛的乙車已經在那裡等
      我了。辛○○就跟我們說把這2塊木頭放在草叢裡，然後辛○○跟丙○○、己○○、翁○閎及戊○○5人把這2塊扁柏放到草叢裡
      面等語（警卷第150、183-184頁）。被告己○○於警詢時證
      稱：丙○○上車之後就叫我先開回去南投竹山名竹大橋下面
      的產業運輸大道，大約是凌晨4時至5時之間，我把車開到
      南投竹山名竹大橋下面的產業運輸大道，丙○○和另外1人
      就把車上載的檜木藏到草叢裡面，我車子停好之後大約5
      至10分鐘，丁○○駕駛甲車才抵達會合等語（警卷第201頁
      ）。證人翁○閎於警詢時證稱：在高速公路上一開始的時
      候己○○開車在我們的前方，大概經過2個交流道後，己○○
      就開車下交流道，之後己○○打電話給丁○○說在南投縣名竹
      大橋下集合，後來我在名竹大橋下有看到己○○車上的人，
      也就是甲○○、丙○○、己○○3人負責從車上搬3塊木頭下來放
      在左側的空地，己○○車上的辛○○說是檜木，是辛○○指示的
      ，我看到他在比劃放木頭的位置等語（警卷第260、262頁
      ）。被告丁○○、己○○、證人翁○閎雖就究竟係由哪些人負
      責將甲車、乙車上之木材搬下車藏放，惟渠等均一致證稱
      甲車、乙車自丙車自撞現場離開後，有至南投竹山名竹大
      橋附近空地，且被告鄭元惟等人，有將甲車、乙車上之木
      材搬下車在空地藏放乙節。而渠等均未表示曾有勾串之行
      為，渠等證述內容，或因記憶或因當時人數較多，未能清
      楚記得所有細節，或因注意焦點不同，致有些許差異，然
      相較於就細節性事項完全為一致性之陳述反而有勾串或誘
      導之可能，渠等就其個人經歷、記憶主要事項之一致證述
      ，反屬可信。
　 2、參以甲車於105年5月28日最後經ETC國道感應系統，係於5
      時5分48秒，在國道3號往北253.5公里處之竹山南雲；乙
      車則係於5時22分56秒，在國道3號往北244.7公里處之竹
      山鹿谷，有甲車、乙車車輛行跡動態軌跡及影像各1份在
      卷可參（警卷第369-383頁），與被告丁○○、己○○、證人
      翁○閎上開證述於離開丙車自撞現場後，有前往竹山方向
      相符，亦與被告丁○○證述2輛車自不同出口下交流道乙節
      相符，足徵渠等上開證述，應堪採信。被告等人之辯稱，
      無足採信。
（七）關於其後報酬分配乙節：
　 1、被告庚○○於警詢時證稱：辛○○之前有跟我說，如果搶木頭
      成功得手的話，會包紅包給我，事後他有包紅包給我，是
      8千元或9千元我忘記了等語（警卷第57頁）；其於本院審
      理時證稱：我事後有拿到辛○○給的8千元等語（本院卷五
      第318-319頁）。被告己○○於警詢時證稱：案發後隔幾天
      晚上，戊○○有傳訊息說要拿錢給我，然後隔10幾分鐘，他
      就親自拿2千元給我，說是工資包含補貼油錢等語（警卷
      第201頁）。被告丁○○於警詢及另案審理時均證稱：戊○○
      事後把報酬2,500元給我，並告訴我2,500元包含油錢等語
      （警卷第150頁、本院卷一第377頁）。被告己○○於本院審
      理時證稱：戊○○有拿2千元給我等語（本院卷五第249頁）
      ；被告丙○○於本院審理時證稱：我有拿2千元給戊○○等語
      （本院卷五第271-272頁）。應可認定被告庚○○因此獲得8
      千元、被告己○○因此獲得2千元、被告丁○○因此獲得2,500
      元之報酬。
   2、被告丙○○雖於本院審理時表示：我拿2千元給戊○○，是要
      給己○○修車的等語（本院卷五第271-272頁），然依其前
      揭辯詞，其並未參與被告庚○○、辛○○之討論，其僅係旁觀
      者，代為找其餘共同被告戊○○、己○○等人，以為不知何故
      需找人之被告辛○○助陣。則其既非主事者，亦未分得任何
      好處，乙車毀損也非其所造成，豈有可能平白自掏腰包2
      千元給被告己○○修車？顯見其此部分於本院審理中之陳述
      ，並非事實。
　 3、又被告庚○○自被告辛○○處取得之8千元，並非租金，業已
      說明如上，是以，被告庚○○、丁○○、己○○之此部分辯詞，
      均難採信。　　
（八）關於被告7人以結夥3人以上攜帶兇器方式為本件強盜犯行
      之犯意聯絡說明：
　 1、按共同正犯因為在意思聯絡範圍內，必須對於其他共同正
      犯之行為及其結果負責，從而在刑事責任上有所擴張，此
      即「一部行為，全部責任」之謂。而此意思聯絡範圍，亦
      適為「全部責任」之界限，因此共同正犯之逾越（過剩）
      ，僅該逾越意思聯絡範圍之行為人對此部分負責，未可概
      以共同正犯論。至於共同正犯意思聯絡範圍之認定，其於
      精確規劃犯罪計畫時，固甚明確，但在犯罪計畫並未予以
      精密規劃之情形，則共同正犯中之一人實際之犯罪實行，
      即不無可能與原先之意思聯絡有所出入，倘此一誤差在經
      驗法則上係屬得以預見、預估者，即非屬共同正犯逾越。
      蓋在原定犯罪目的下，祇要不超越社會一般通念，賦予行
      為人見機行事或應變情勢之空間，本屬共同正犯成員彼此
      間可以意會屬於原計畫範圍之一部分（最高法院101年度
      台上字第4673號判決意旨參照）。
　 2、被告庚○○於知悉被告辛○○欲攔截證人乙○○等人盜伐集團載
      運盜伐木材之車輛後，提供丙車下山之資訊，參與被告辛○○、丙○○之討論，並以此提供丙車資訊之方式，作為販賣
      強取盜伐木材後之報酬。參以盜伐林木之重量甚重，數量
      非少，而被告庚○○既為該盜伐集團之成員，其對於盜伐集
      團為確保盜贓木材順利運送下山，以免投注之成本為人作
      嫁，必定會有相當之人力配置。依據被告辛○○等人在丙車
      自撞現場嘗試發動丙車欲開走整車木材之情形觀之，被告
      庚○○、辛○○、丙○○3人商議時，必已慮及此節，而須糾集
      多名人手，除以人數優勢使丙車不能抗拒外，亦有集多人
      之力搬運木材，達到縮短犯行時間，降低警方獲報到場之
      可能。至攜帶兇器部分，其3人亦應有確保強盜得手，以
      及避免強盜過程中無法順利壓制之考量，故而委由被告辛○○、丙○○2人囑由其中1名被告攜帶不詳之利器之完整商議
      。再者，被告辛○○、丙○○將此謀議內容告知被告甲○○、丁○○、戊○○、己○○等人後，渠等分乘甲車、乙車在逐鹿社區
      旁埋伏等候丙車經過後，攔截、追逐丙車，於丙車自撞護
      欄後，由被告辛○○、丙○○、戊○○、甲○○下車毆打「阿弟仔
      」。在「阿弟仔」勢單力薄，被告辛○○、丙○○、戊○○、甲○○人多勢眾加以毆打之情況下，「阿弟仔」應已無招架之
      力，實無須由其中1人再返回車上取出不詳利器攻擊無反
      擊能力之「阿弟仔」，故該持不詳利器之人，應係於下車
      時即已持該不詳利器，以確保「阿弟仔」無力抵抗，而能
      完成本次強取扁柏木材之犯行。其餘本案被告仍於「阿弟
      仔」遭砍傷後，盜取丙車之扁柏木材2塊，被告7人自有攜
      帶兇器強盜之犯意聯絡及行為分擔甚明。被告庚○○之辯護
      人為其利益辯稱被告庚○○應論以幫助犯，亦無足採。
（九）至辯護人等雖以本件僅有共同被告之供述，不足為被告有
      罪之認定等語。然按被告或共犯之自白，不得作為有罪判
      決之唯一證據，仍應調查其他必要之證據，以察其是否與
      事實相符，刑事訴訟法第156條第2項定有明文。立法意旨
      是考量共同被告、共犯間不免存有事實或法律上利害關係
      ，因此推諉、卸責于他人而為虛偽自白之危險性不低，故
      對於其自白之證據價值予以限制，尤其關於雙方係對向行
      為之共犯，於指證對方犯罪得邀求減刑之寬典時，為擔保
      其所為不利於對向共犯陳述之真實性，更應有足以令人確
      信其陳述為真實之補強證據，始得採為斷罪之依據。是以
      上開所謂「共犯」，除任意共犯外，尚包括必要共犯（含
      對向犯罪之共犯），而「其他必要之證據」（通稱補強證
      據），必須是與共犯自白指涉其他共犯犯罪之構成要件事
      實有關聯性，但與該共犯之自白不具有同一性之別一證據
      ，始足當之。縱該共犯自白是分別在不同情況或程序下作
      成，且所自白之內容一致，仍僅屬與該自白相同之證明力
      薄弱的「累積證據」，究非自白以外之其他必要證據，尚
      需補強證據之存在以為佐證，始得採憑。惟人之自白動機
      非能概論，未必皆存有前述之虛偽危險性，此種與自白相
      同之「累積證據」，仍非不得依其作成之客觀情況，是否
      具備可信性之保障，而決定上述補強證據證明範圍、密度
      之要求，亦即與自白相同之「累積證據」，若有證據足認
      其作成之外在環境與條件，具有自然作成、規律記載、即
      時完成等情狀，堪信尚無推諉、卸責之危險性時，即可適
      度調整補強證據證明範圍等之要求，與該自白相互印證，
      綜合判斷，俾利真實之發現（最高法院109年度台上字第2
      786號判決意旨參照）。本件以上認定犯罪事實所憑之證
      據，除共同被告之證述作為「累積證據」外，尚有以證人
      乙○○、壬○○等人之證述、車輛行跡動態軌跡、監視器畫面
      截圖、本院前案判決、丙車自撞現場照片、台中慈濟醫院
      病歷資料等作為補強證據。
（十）綜上所述，被告7人上開所辯，均不足採，本件事證已臻
      明確，被告7人犯行堪予認定，均應依法論科。　　　
三、論罪科刑
（一）按犯強盜罪而有刑法第321條第1項各款情形之一者，應論
      以同法第330條第1項之加重強盜罪。又刑法第321條第1項
      第3款之攜帶兇器竊盜罪，係以行為人攜帶兇器竊盜為其
      加重條件，此所謂兇器，其種類並無限制，凡客觀上足對
      人之生命、身體、安全構成威脅，具有危險性之兇器均屬
      之，且祇須行竊時攜帶此種具有危險性之兇器為已足，並
      不以攜帶之初有行兇之意圖為必要（最高法院79年台上字
      第5253號判例意旨參照）。查其中1名被告犯案所持之不
      詳利器雖未據扣案，惟自上開台中慈濟醫院所附病歷可知
      ，「阿弟仔」右背部之傷勢長達16公分，造成部分肌肉損
      傷，足認該不詳利器甚為鋒利且質地堅硬，依一般社會通
      念，其客觀上顯足對人之生命、身體安全構成威脅，自屬
      具有危險性之「兇器」無訛。
（二）核被告7人所為，均係犯刑法第328條第1項強盜罪，而有
      同法第321條第1項第3、4款之加重處罰情形，應論以同法
      第330條第1項之加重強盜罪。被告7人就上開犯行，有犯
      意聯絡及行為分擔，業如前述，均為共同正犯。
（三）關於累犯之部分，說明如下：　　　
   1、被告庚○○前因過失致死案件，經臺灣高雄地方法院以103
      年度交簡字第3873號判決判處有期徒刑7月確定，於105年
      10月26日有期徒刑執行完畢；被告甲○○前因竊盜案件，經
      臺灣南投地方法院以104年度原易字第1號判決判處有期徒
      刑6月確定，於105年8月17日易科罰金執行完畢等節，有
      臺灣高等法院被告前案紀錄表各1份在卷可查。被告庚○○
      、甲○○於有期徒刑執行完畢後，5年以內故意再犯本件有
      期徒刑以上之罪，均為累犯。
   2、按有關累犯加重本刑部分，不生違反憲法一行為不二罰原
      則之問題。惟其不分情節，基於累犯者有其特別惡性及對
      刑罰反應力薄弱等立法理由，一律加重最低本刑，於不符
      合刑法第59條所定要件之情形下，致生行為人所受之刑罰
      超過其所應負擔罪責之個案，其人身自由因此遭受過苛之
      侵害部分，對人民受憲法第8條保障之人身自由所為限制
      ，不符憲法罪刑相當原則，牴觸憲法第23條比例原則。於
      修正前，為避免發生上述罪刑不相當之情形，法院就該個
      案應依本解釋意旨，裁量是否加重最低本刑（大法官釋字
      第775號解釋文參照）。該解釋係指個案應量處最低法定
      刑、又無法適用刑法第59條在內減輕規定之情形，法院應
      依此解釋意旨裁量不予加重最低本刑。如依被告累犯及犯
      罪情節，均無上開情事，自難指就累犯加重其最低本刑有
      不符上開解釋意旨之違誤（最高法院108年度台上字第338
      號、109年度台非字第139號、109年度台上字第3018號判
      決意旨參照）。
   3、審酌被告庚○○、甲○○依本案犯罪情節，渠等顯不適宜量處
      最低法定刑，亦無何情輕法重而有刑法第59條減輕其刑規
      定之適用情形，本件加重其刑，不生被告庚○○、甲○○所受
      刑罰超過其所應負擔之情事，是本件就被告庚○○、甲○○所
      犯之罪，均應依刑法第47條第1項累犯規定加重其刑。
（四）又被告庚○○、辛○○、丙○○、甲○○、丁○○、戊○○與證人翁○
      閎共同為本件犯行時，被告庚○○、辛○○、丙○○、甲○○、丁○○、戊○○均為成年人，證人翁○閎雖為未滿18歲之少年，
      有被告之個人戶籍資料、鄭人翁○閎個人基本資料查詢結
      果各1份在卷可查（本院卷二第87、99、121、139、149、
      165頁、本院卷三第93頁）。然卷內並無證據證明被告庚○○、辛○○、丙○○、甲○○、丁○○、戊○○明知行為時證人翁○閎
      為未滿18歲之少年或可得預見。證人翁○閎於本院審理時
      亦證稱：我沒有跟7名被告說過我幾歲，他們也沒有問過
      我等語（本院卷四第93-94頁）。是以，本件對被告庚○○
      、辛○○、丙○○、甲○○、丁○○、戊○○應無兒童及少年福利與
      權益保障法第112條第1項加重其刑之適用。
（五）被告戊○○之辯護人雖為其利益請本院審酌被告戊○○有無刑
      法第19條第2項之適用等語：
　 1、被告戊○○雖因於101年2月24日經精神科診斷，智能偏低而
      免役，有免役證明書、役男體格檢查表各1份在卷可查（
      本院卷三第223、235頁）。然經本院函詢被告戊○○戶籍地
      所在之南投縣政府，其並未領有身心障礙證明，且其心理
      衡鑑報告認為：屬於邊緣智能，與同儕相較他的一般常識
      概念、語文抽象、邏輯概念、數理概念等均落於1-2個標
      準差以下，是影響學業和日常工作能力不佳的主因，然其
      一般理解與表達能力尚可；經衛生福利部草屯療養院之診
      斷性會談結果，其意識清醒，知覺、思想、形式或聯結、
      言語、記憶力、定向力、持續計算能力、抽象能力、判斷
      力均正常，情緒狀態及表情適當，行為合宜，注意力集中
      等節，有南投縣政府109年6月20日府社福字第1090147155
      號函、國立臺灣大學醫學院附設醫院新竹分院精神科心理
      衡鑑報告、衛生福利部草屯療養院診斷性會談各1份附卷
      可佐（本院卷三第247、303、317-322頁）。
　 2、再觀諸被告戊○○於本件犯行中並非全然聽命行事之角色，
      還擔任為被告丙○○找人，負責聯繫被告丁○○、己○○，及事
      後發放報酬與被告丁○○、己○○之角色。且其於第1次警詢
      時會否認其在場，係因擔心丙車駕駛狀況，可見其明確清
      楚其參與本件行為並不恰當，而有辨別是非之能力。且經
      本院勘驗其於107年7月7日之警詢錄音光碟，被告戊○○回
      答自然、神情及精神均正常，有上開勘驗筆錄1份附卷可
      憑。綜合以上證據，本院認為被告戊○○並未因其心智缺陷
      ，致其辨識行為違法或依其辨識而行為之能力，顯著減低
      ，而無刑法第19條第2項之適用。
（六）爰審酌1、被告7人正值青年，被告辛○○為報復證人乙○○，
      及渠等為圖己利，不思以正途賺取利益，竟以飛車追逐、
      毆打、持不詳利器傷害他人之方式，強盜盜伐集團盜取之
      扁柏2塊，渠等視用路人之安全於無物，所為不僅危害社
      會秩序，更使「阿弟仔」受有非輕之傷勢。2、被告庚○○
      為該盜伐集團成員，以裡應外合方式提供被告辛○○等人盜
      伐車輛下山資訊；被告辛○○為主要策畫本件強盜犯行之人
      ，指揮攔截丙車、毆打丙車駕駛、搬運木材；被告丙○○為
      居中媒介其餘被告甲○○、戊○○、丁○○、己○○；被告甲○○、
      戊○○、丁○○、己○○等人分別負責駕車、搬運木材等分工方
      式及參與程度。3、被告辛○○僅坦承傷害犯行，否認強盜
      犯行，除被告辛○○以外之其餘共同被告全然否認犯行，未
      能坦然面對己身錯誤。4、被告庚○○自陳高職肄業，未婚
      ，沒有小孩，目前從事油漆工，與老闆同住，家裡經濟普
      通；被告辛○○自陳高職肄業，未婚，沒有小孩，入監前務
      農，之前與父母同住，家裡經濟普通；被告丙○○自陳高職
      肄業，離婚了，有一個小孩不到1歲與前妻同住，其目前
      與姑姑同住，做餐廳工作，家裡經濟普通；被告甲○○自陳
      高職肄業，離婚，有一個小孩2歲由前妻照顧，目前為鐵
      工，家裡經濟普通；被告丁○○自陳高職肄業，未婚，沒有
      小孩，從事採茶工作，目前與父母同住，家裡經濟普通；
      被告戊○○自陳高職肄業，離婚，有1名小孩4歲，目前由家
      人照顧，之前務農，家裡經濟普通；被告己○○自陳高職肄
      業，離婚，沒有小孩，目前與祖父同住，從事大貨車司機
      工作，家裡經濟普通等一切情狀，分別量處如主文所示之
      刑。
四、沒收
（一）犯罪所得屬於犯罪行為人者，沒收之，刑法第38條之1第1
      項前段定有明文。又共同正犯之犯罪所得，沒收或追徵，
      應就各人所分得之數額分別為之；先前對共同正犯採連帶
      沒收犯罪所得之見解，已不再援用及供參考（最高法院10
      4年第13次刑事庭會議決議意旨參照），此為終審機關近
      來一致之見解。所謂各人「所分得」，係指各人「對犯罪
      所得有事實上之處分權限」，法院應視具體個案之實際情
      形而為認定：倘若共同正犯各成員內部間，對於不法利得
      分配明確時，固應依各人實際分配所得沒收；然若共同正
      犯成員對不法所得並無處分權限，其他成員亦無事實上之
      共同處分權限者，自不予諭知沒收；至共同正犯各成員對
      於不法利得享有共同處分權限時，則應負共同沒收之責（
      最高法院104年度台上字第3937號判決亦同此旨）。
　 1、被告庚○○分得之8千元、被告丁○○分得2,500元、被告己○○
      分得之2千元，分別為其所有之犯罪所得，業據認定如上
      ，爰分別依刑法第38條之1第1項前段宣告沒收之，於全部
      或一部不能沒收或不宜執行沒收時，依同條第3項規定，
      各追徵其價額。
　 2、被告辛○○係主要策畫本件強盜犯行、計畫欲將盜取之木材
      變賣之人，觀之其餘共同被告大多係分取數千元不等之報
      酬，及渠等分工之情形（如由被告辛○○指揮將木材搬至甲
      車、乙車，由被告辛○○指揮木材藏放地點等），應可認定
      被告等人盜取之扁柏2塊，係交由被告辛○○處分、支配。
      是就扁柏2塊，既為被告辛○○所有之犯罪所得，應對其依
      刑法第38條之1第1項前段宣告沒收之，於全部或一部不能
      沒收或不宜執行沒收時，依同條第3項規定，追徵其價額
      。　　
（二）其中1名被告所持之不詳利器，未據扣案，卷內亦無證據
      證明為被告7人中之1人所有，爰不予宣告沒收之。　　　
據上論斷，應依刑事訴訟法第299條第1項前段，刑法第28條、第
328條第1項、第330條第1項、第321條第1項第3款、第4款、第47
條第1項、第38條之1第1項前段、第3項，判決如主文。
中　　華　　民　　國　　110 　年　　1 　　月　　29　　日
                  刑事第八庭  審判長法　官　謝其達
　　　　　　　　　　　　　　　　　　法　官  盧伯璋
　　　　　　　　　　　　　　　　　　法　官  鄭諺霓
以上正本證明與原本無異。
如不服本判決應於收受判決後20日內向本院提出上訴書狀，並應
敘述具體理由；其未敘述上訴理由者，應於上訴期間屆滿後20日
內向本院補提理由書（均須按他造當事人之人數附繕本）「切勿
逕送上級法院」。告訴人或被害人如對於本判決不服者，應具備
理由請求檢察官上訴，其上訴期間之計算係以檢察官收受判決正
本之日期為準。　　　　　　　　
中　　華　　民　　國　　110 　年　　1 　　月　　29　　日
                  　　　　　　　　　書記官  李玫娜
附錄論罪法條
刑法第328條第1項
意圖為自己或第三人不法之所有，以強暴、脅迫、藥劑、催眠術
或他法，至使不能抗拒，而取他人之物或使其交付者，為強盜罪
，處5年以上有期徒刑。
刑法第330條第1項
犯強盜罪而有第321條第1項各款情形之一者，處7年以上有期徒
刑。
刑法第321條第1項第3款、第4款
犯前條第1項、第2項之罪而有下列情形之一者，處6月以上5年以
下有期徒刑，得併科50萬元以下罰金：
三、攜帶兇器而犯之。
四、結夥三人以上而犯之。